【裁判字號】    95,訴,309
【裁判日期】    950630
【裁判案由】    詐欺
【裁判全文】
臺灣屏東地方法院刑事判決               95年度訴字第309號
公  訴  人  臺灣屏東地方法院檢察署檢察官
被      告  丙○○
上列被告因詐欺案件，經檢察官提起公訴（95年度偵字第1169號）
本院判決如下：
    主  文
丙○○幫助連續意圖為自己不法之所有，以詐術使人將本人之物
交付，累犯，處有期徒刑肆月，如易科罰金，以佰元折算壹日
。
    事  實
一、緣政府因近年不法集團以電話向不特定人詐稱中獎、退稅、
    擄人勒贖、信用卡遭盜用等方式，騙取被害人匯款或依指示
    操作自動櫃員機轉帳轉帳至預先取得人頭帳戶之行為猖獗，
    不僅早已透過媒體、廣告大力宣導防範，並成立專責之反制
    、偵辦單位，就現代國人日常生活經常須接觸之自動櫃員機
    周圍及操作時顯示之畫面，亦無不以醒目之方式再三提醒，
    行政院猶因而作成降低每日可轉帳金額上限等，限制人民以
    自動設備進行金融交易活動之重大政策，引起社會廣泛討論
    ，是以社會上一般人之通念，在客觀上當可預見取得他人金
    融存款帳戶使用之行徑常與詐欺集團之犯罪密切相關。詎丙○○對於提供郵局帳戶、提款卡等個人信用資料予他人，雖
    無引發他人萌生犯罪之確信，然仍以縱若他人持其存摺、提
    款卡等個人信用資料作為詐騙犯罪工具，亦不違反其本意之
    幫助詐欺不確定犯意，於民國94年9 月15日14時30分許，在
    屏東縣車城鄉○○村○○路保同巷6 號住處前，將其在中華
    郵政股份有限公司車城郵局（下稱：車城郵局）所設立帳號
    為000000-0000000-0號之存摺、印章、提款卡及提款卡密碼
    ），以新台幣（下同）2,000 元之價格，出租給姓名、年籍
    不詳綽號「168 」之成年女子，該成年女子取得上開存摺、
    提款卡及密碼後，即與其所屬之詐騙集團成員共同基於意圖
    為自己不法所有之犯意聯絡，先於95年1 月9 日10時許，由
    該詐騙集團某自稱「雅典納傢俱精品館」職員之成年女子打
    電話給甲○○，向甲○○佯稱渠抽中該公司大獎，可得720,
    000 元，而要甲○○先將所得稅48,000元匯至丙○○車城郵
    局帳戶內等語，致甲○○陷於錯誤，於該日16時29分許，前
    往基隆七堵郵局，將48,000元現金匯入丙○○車城郵局帳戶
    內，嗣後該名女子又以須繳納另筆所得稅為由，要甲○○再
    匯款80,000元至上開丙○○帳戶內，甲○○又於同月10 日
    13時56分許，前往基隆七堵郵局，將80,000元現金匯入丙○○上開帳戶內，嗣甲○○察覺有異，始知受騙。又於94年12
    月4 日某時，再由該自稱「雅典納傢俱精品館」職員之成年
    女子打電話給乙○○，稱要寄該公司目錄及禮券給乙○○等
    語，嗣約隔一星期後，該名成年女子又打電話給乙○○，佯
    稱先前所寄之禮券編號有中獎，並告知乙○○可將獎品折現
    ，但要乙○○先將48,000元匯入安全帳戶當作保證金，方可
    領取折現之現金等語，致乙○○陷於錯誤，於95年1 月10日
    12時54分許，前往台北中和郵局，將48,000元現金匯入丙○○上開車城郵局帳戶內，嗣因乙○○察覺有異，始知受騙。
二、案經屏東縣警察局恒春分局報告由臺灣屏東地方法院檢察署
    檢察官偵查起訴。
    理  由
一、本件被告及檢察官均對本院所提示證據之證據能力均不爭執
    ，本院審酌各該證據作成之情況，認為適當，依刑事訴訟法
    第159 條之5 得作為證據，核先敘明。
二、上開犯罪事實，有：
  (一)被告於警詢、偵查中及本院審理時之自白。
  (二)證人即被害人甲○○、乙○○於警詢時之證述。
  (三)郵政國內匯款執據3 紙、被告上開帳戶交易明細表1 紙。
  (四)按刑法上之故意，可分為直接故意與不確定故意（間接故意
    ），所謂「不確定故意」，係指行為人對於構成犯罪之事實
    ，預見其發生而其發生並不違背其本意者，刑法第13條第2
    項定有明文。又刑法上規定之幫助犯，除在客觀上對正犯之
    犯罪行為有所助力外，其主觀上雖須對該犯罪之事實亦有共
    同認識始能成立，然幫助犯相對於正犯既僅具有從屬性，對
    於正犯之全部犯罪計劃原不具有支配性，是其認識之程度僅
    限於正犯實施犯罪行為之構成要件類型即為以足，不以其對
    正犯所施之具體構成要件有全盤認識者為必要。我國政府因
    近年不法集團以電話向不特定人詐稱中獎、退稅、擄人勒贖
    、信用卡遭盜用等方式，騙取被害人匯款或依指示操作自動
    櫃員機轉帳至預先取得人頭帳戶之詐騙行為猖獗，不僅早已
    透過媒體、廣告大力宣導防範，並成立專責之反制、偵辦單
    位，就現代國人日常生活經常須接觸之自動櫃員機周圍及操
    作時顯示之畫面，亦無不以醒目之方式再三提醒，行政院猶
    因而作成降低每日可轉帳金額上限等，限制人民以自動設備
    進行金融交易活動之重大政策，引起社會廣泛討論，是依社
    會上一般之通念，在客觀上當可預見取得他人金融存款帳戶
    使用之行徑常與詐欺集團之犯罪密切相關，被告自難諉為不
    知，是被告對於該詐欺集團實施犯罪行為之構成要件類型（
    即詐欺取財罪），應有認識。
  (五)本件事證明確，被告犯行應可認定。
三、論罪科刑：
  (一)本件被告係以將帳戶存摺、金融卡交付他人，作為他人詐欺
    所得之匯、提款項工具，本身並未實施詐欺取財之構成要件
    行為，且其僅將帳戶存摺及相關提款卡、密碼等物交付於他
    人後，即未再過問，應無為自己犯罪之意思，應屬詐欺取財
    罪之幫助犯，是核被告所為，係犯刑法第30條1項 、第339
    條第1 項之詐欺取財罪幫助犯，應依刑法第30條第2 項之規
    定，按正犯之刑減輕之。
  (二)變更起訴法條：依檢察官所舉之舉證，尚不足以使本院認定
    該持上開帳戶以詐欺取財之行騙者，係以犯該罪為生活之職
    業並恃此維生，而有常業詐欺之犯行，且亦無從認定被告主
    觀上對該行騙者之常業詐欺犯行有所認識，從而檢察官認被
    告乃係涉犯刑法第30條第1 項、第340 條之幫助常業詐欺罪
    ，即有未洽，然因幫助常業詐欺罪與幫助詐欺取財罪間，二
    者之基本事實同一，本院爰變更法條為刑法第30條第1 項、
    第339 條第1 項之幫助連續詐欺取財罪。
  (三)共同正犯：該姓名、年籍不詳綽號「168 」之成年女子、該
    年籍、姓名不詳自稱「雅典納傢俱精品館」職員之成年女子
    及該詐欺集團內之成員，就向上開詐欺取財行為間，有犯意
    聯絡及行為分擔，均為共同正犯。又因幫助係從犯，係從屬
    於正犯而成立，刑法上既無「共同幫助」之情，當亦無「幫
    助共同」之可言，故主文無須為「幫助共同」之諭知（參酌
    司法院70年10月28日 (70) 廳刑一字第1104號刑事法律問題
    研究之研究意見），附此敘明。
  (四)連續犯：按「連續幫助」與「幫助連續」為不同之犯罪態樣
    ，如基於概括犯意，多次幫助他人犯罪，為「連續幫助」，
    該幫助者有多次犯罪行為；如以一幫助行為，幫助他人連續
    犯罪，則為「幫助連續」，就幫助犯而言，僅有1 次犯罪行
    為。本件正犯先後對甲○○、乙○○詐欺取財之行為，時間
    緊接，所犯係構成要件相同之罪，顯基於概括犯意反覆為之
    ，應論以連續犯。
  (五)累犯：被告丙○○於89年間，因施用毒品案件，經本院以89
    年度潮簡字第323 號判決判處有期徒刑4 月確定，於90年5
    月8 日易科罰金執行完畢，有臺灣高等法院被告前案紀錄表
    1 紙在卷可憑，其受有期徒刑執行完畢，於5 年以內再犯本
    件最重本刑為有期徒刑以上之罪，為累犯，應依刑法第47條
    之規定，加重其刑。
  (六)科刑：本院審酌被告為貪圖小利，即提供帳戶幫助他人遂行
    財產犯罪，助長社會犯罪風氣，行為確實可議，自應受相當
    之刑事非難，惟念被告犯後坦承犯行，態度良好等一切情狀
    ，量處如主文所示之刑，並諭知易科罰金之折算標準，以示
    懲戒。
五、據上論斷，應依刑事訴訟法第299 條第1 項前段、第300 條
    ，刑法第30條第1 項、第2 項、第339 條第1 項、第47條、
    第41條第1 項前段，罰金罰鍰提高標準條例第1 條前段、第
    2 條，判決如主文。
中    華    民    國    95    年    6     月    30    日
                  刑事第一庭  審判長法  官  潘正屏
                                    法  官  羅培毓
                                    法  官  曾吉雄
以上正本證明與原本無異。
如不服本判決應於收受本判決送達後十日內向本院提出上訴書狀，
其未敘述上訴理由者，並得於提起上訴後十日內向本院補提理由
書狀（均須按他造當事人之人數附繕本）「切勿逕送上級法院」
                                    書記官  潘美碧
中    華    民    國    95    年    7     月    3    日
本件論罪科刑法條：
刑法第339條第1項：
意圖為自己或第三人不法之所有，以詐術使人將本人或第三人之
物交付者，處5 年以下有期徒刑、拘役或科或併科1 千元以下罰
金。


司法院資訊處製作；財團法人民間司法改革基金會備份。
